【裁判字號】    98,上易,1081
【裁判日期】    980618
【裁判案由】    竊盜
【裁判全文】
臺灣高等法院刑事判決                98年度上易字第1081號
上  訴  人
即  被  告  乙○○
                    （另案於臺灣臺北監獄臺北分監執行中）
上列上訴人因竊盜案件，不服臺灣板橋地方法院97年度易字第
3802號，中華民國98年3月20日第一審判決（起訴案號：臺灣板
橋地方法院檢察署97年度偵字第32209號），提起上訴，本院判
決如下：
    主  文
上訴駁回。
    事  實
一、乙○○前於(1)民國94年間因施用毒品案件，經原審法院以94
    年度訴字第891號判處有期徒刑1年2月確定；(2)又於同年間
    因施用毒品案件，經原審法院以94年度訴字第2408號判處有
    期徒刑1年4月確定；(3)再於同年間因竊盜案件，經原審法院
    以94年度簡字第4923號判處拘役50日；(4)復於同年間因搶奪
    案件，經原審法院以95年度訴字第1876號判處有期徒刑1年
    確定；上開4罪均經原審法院以96年度聲減字第1467號裁定
    各減其刑期二分之一，並就(2)(4)罪定應執行有期徒刑1年確
    定，而與(1)(3)罪接續執行，嗣於96年11月23日執行完畢出監
    。詎仍不知悔改，意圖為自己不法之所有，於97年11月11日
    6 時15分許，在臺北縣中和市○○路○段54巷11弄12號前，
    持其於路旁撿拾客觀上足供兇器使用之螺絲起子1支，將停
    放於該處路旁甲○○所有車牌號碼K8－7062號自用小客車之
    副駕駛座車窗敲破後（毀損部分未據告訴），伸手進入車內
    竊取甲○○所有之工具箱1個（內裝泥土攪拌機1支，價值約
    新臺幣4,000元），得手後正欲離去之際，適甲○○自住處
    聽見玻璃破碎聲後前往察看，乙○○見狀則迅速逃離，惟經
    甲○○在臺北縣中和市○○路○段54巷9弄口將乙○○逮捕，
    而交由到場之警方處理，並於捕獲現場扣得上開螺絲起子1
    支。
二、案經臺北縣政府警察局中和分局報告臺灣板橋地方法院檢察
    署檢察官偵查起訴。
    理  由
壹、證據能力之認定
一、被告乙○○於警詢及偵查中之自白關於其係以螺絲起子為犯
    案工具之一節，固據被告於原審及本院審理時主張：伊製作
    筆錄時因警察對伊稱，有無使用螺絲起子並無影響竊盜罪之
    成立，故要伊承認係以螺絲起子犯案，而偵查中伊則依警詢
    筆錄所述來回答云云。惟查，本件所扣得之螺絲起子，係因
    被害人被竊取之工具箱仍未尋獲，且被害人向到場處理之警
    員表示嫌犯疑似以螺絲起子犯案，遂由警員於捕獲被告之現
    場蒐證，而發覺螺絲起子後予以扣案，於製作筆錄時，被告
    自行供承係持扣案之螺絲起子犯案等情，業據證人即現場處
    理警員陳信良於原審審理時證述明確（見原審卷第45至第46
    頁），並有臺北縣政府警察局搜索扣押筆錄及扣押物品目錄
    表及查獲照片1幀在卷可參（32209號卷偵查卷第12-16頁、
    第19、21頁），而觀諸被告於警詢、偵查中所述，均係自行
    供出犯案方式，並且於檢察事務官詢問時，亦未曾提及曾在
    警詢中受不正方法訊問或提出刑求抗辯等情，於偵查中受訊
    問時甚且提及本欲於路旁撿拾石頭犯案，適發現路上有螺絲
    起子，遂取之以撬開車窗之情節，此為警詢中筆錄未曾出現
    之情節，苟如被告在偵訊中係按警詢筆錄內容之印象所回答
    ，豈會出現於警詢時未曾出現之供述，是被告辯稱偵查中所
    述係依據警詢筆錄來回答云云，即不可採。則被告於警詢中
    之供述，尚難認係警察教唆捏造或故意構陷所為，其在法院
    審理時復未具體釋明承辦員警如何為教唆其製作不實筆錄，
    故尚難依被告空言主張而認其於警詢、偵查中之部分自白係
    受警察教導所得，應認為有證據能力。
二、被害人甲○○於原審以證人身分之證述及證人即現場查獲警
    員陳信良之證述，業經具結及交互詰問，自有證據能力。
三、按被告以外之人（含證人、鑑定人、告訴人、被害人、共同
    被告等）於審判外之陳述雖不符刑事訴訟法第159 條之1 至
    之4 等4 條之規定，而經當事人於審判程序同意作為證據，
    法院審酌該言詞陳述或書面陳述作成時之情況，認為適當者
    ，亦得為證據，刑事訴訟法第159 條之5 第1 項定有明文。
    其立法意旨在於傳聞證據未經當事人之反對詰問予以核實，
    原則上先予排除，惟若當事人已放棄反對詰問權，於審判程
    序中表明同意該等傳聞證據可作為證據；基於尊重當事人對
    傳聞證據之處分權，及證據資料愈豐富，愈有助於真實發見
    之理念，且強化言詞辯論主義，使訴訟程序得以順暢進行，
    上開傳聞證據亦均具有證據能力。本案被告乙○○及檢察官
    於言詞辯論終結前，均未就本院所認定犯罪事實而經調查採
    用之其他證據，主張有刑事訴訟法第159條第1項不得為證據
    之情形，本院復審酌各該證據作成時並無違法及證明力明顯
    過低之瑕疵等情況，認為適當，是本案所認定犯罪事實所採
    用之其他證據均有證據能力。
貳、實體方面
一、上揭事實，業據被告乙○○於警詢中自承：伊於97年11月11
    日6時15分許，在中和市○○路○段54巷11弄12號前，使用螺
    絲起子打破車窗後，竊取車內之泥土攪拌機，於同日6時50
    分許，在中和市○○路○段54巷9弄口遭警方逮捕等語（見
    32209號偵查卷第4頁）；於偵查中自承：「（問：是否於97
    年11月11日6時15分許，在台北縣中和市○○路○段54巷11弄
    12號，下手行竊？）答：有，我用隨地撿起之螺絲起子，把
    車子車窗玻璃撬開，我拿了車內一支混凝土攪拌機，它是用
    工具箱裝著，偷到工具箱就離開，但隨即被抓到。（問：螺
    絲起子是否為你所攜帶到場？）不是，是我在工地撿的，我
    是準備要偷東西的時候，本想撿石頭，但是剛好看到有螺絲
    起子，所以就撿起來撬開車窗等語（見32209號偵查卷第33
    頁）；並據證人即被害人甲○○於原審審理中證稱：「當天
    早上6點15分我聽到外面「碰」的一聲，我就跑出去陽臺，
    我探頭出去看到我的右下角有壹個犯人就是在庭的被告，從
    我車子的前面走出去探頭，看有無人，再回到我已經被打破
    的右車窗，被告在那邊進行搜刮東西，我立刻跑下去，就發
    現被告已經要離開現場，被告一看到我就立刻跑，之後追捕
    時被告把我的工具箱丟在地上，差不多追了快2百公尺，才
    抓到被告，當時有2個路人騎車經過，當時我講說幫我叫警
    察，路人以為我們是在打架，第二個路人才幫我叫警察。」
    等語（見原審卷第46頁反面、第47頁）；及證人即現場處理
    之警員陳信良於原審證稱：「.... 當時被害人先發現被告
    ，把被告壓制在地上，螺絲起子是在被告被抓到的地方發現
    的」等語（見原審卷第45頁反面），證人就被告竊盜及遭捕
    獲之情節證述明確，此外，復有扣案之螺絲起子1支、查獲
    現場照片6幀及贓物認領保管單1紙在卷可稽，堪認被告於警
    詢、偵查中之自白應與事實相符。
二、按認定犯罪事實所憑之證據，並不以直接證據為限，即綜合
    各種間接證據，本於推理作用，為其認定犯罪事實之基礎，
    仍非法所不許，最高法院29年滬上字第64號判例要旨可資參
    照。
（1）經查，被告乙○○於偵查中，再次坦承係持扣案之螺絲起
     子為竊盜犯行無訛，已如前述，且核被告於警詢及偵訊中
     之自白內容，就基本事實之陳述，即犯罪方法、手段、結
     果等情節之證述均相一致，並與查獲現場發現螺絲起子之
     照片1幀相符（見97年度偵字第32209號卷第29頁）；又該
     扣案之螺絲起子1支，經證人即承辦員警陳信良於原審審理
     中證述：扣案之螺絲起子1支是在被害人壓制被告的地方發
     現的，是在竊盜現場的隔壁條巷弄即興南路54巷9弄，警方
     查獲被告後，有以發現之螺絲起子詢問被告如何犯案，被
     告供稱係拿螺絲起子敲破車窗，被告並無提到持木棍犯案
     之情，當時是被害人跟伊另一位同事說，被告好像是拿螺
     絲起子犯案，伊等依被害人的說法而在被告被抓到的旁邊
     發現螺絲起子，之後將該螺絲起子扣案後再詢問被告是否
     為犯案工具，被告亦承認等語（見原審卷第44-45頁），而
     參諸警察係代表執行公權力之身分，並且與被告亦無嫌隙
     恩怨，當無故意構陷之理，是難認該螺絲起子查扣之來源
     有何不正或為警造假誣陷之情形。
（2）次查，證人即被害人甲○○於原審審理時證稱：伊追被告
     時，被告是戴著帽子，追到被告的時候，被告的帽子已經
     掉了，當時被告所戴帽子是如偵查卷第19頁照片所示，該
     扣案的螺絲起子不是伊的，工具箱內的東西也沒有短少，
     伊停車的位置附近有一堆像垃圾的雜物等語（見原審卷第
     45頁背面至第47頁）；又依卷附偵查卷第20頁上方照片顯
     示，被害人之車窗已被打破，卷附偵查卷第19頁上方照片
     顯示，被告所掉落之帽子旁邊，有螺絲起子1支，是以，扣
     案之螺絲起子顯非被害人甲○○工具箱內之物品，又發現
     地係在被告追捕過程中所掉落之帽子旁邊，而竊盜現場亦
     無被告所稱之木棍等廢棄物，是依上開證據綜合推理，應
     堪認定該扣案之螺絲起子即為被告持以破窗犯案，而於被
     害人甲○○追捕過程中與被告所戴之帽子併同掉落在遭被
     害人甲○○制伏之地點。雖證人甲○○於原審證稱伊沒有
     看到被告身上有帶任何東西等語，惟查，證人甲○○亦證
     述伊沒有看到被告如何破壞其車窗，且因被害人於發現被
     竊後隨即追逐被告，在追逐過程因事出突然緊急，尚難期
     待被害人能清楚看清或記憶每個細節，再參酌螺絲起子並
     非巨大之物，被告於竊盜後伺機丟棄，是被害人雖證稱沒
     有看到被告帶任何東西等語，尚難援引為有利於被告之認
     定。
三、再按攜帶兇器竊盜，祇須行竊時，攜帶具有危險性之兇器為
    已足，本件扣案之螺絲起子雖為仙○理髮廳所有，並非被告
    所攜往，然被告既於行竊之際攜之為工具，在客觀上已足對
    他人之生命身體構成威脅，具有危險性，自應成立刑法第
    321條第1項第3款之攜帶兇器竊盜罪，最高法院78年度台上
    字第4422號裁判要旨參照。是刑法第321條第1項第3款之攜
    帶兇器竊盜罪，只要於竊盜時攜帶兇器，即構成加重竊盜罪
    名，不以凶器為被告所有為必要，本件被告於警詢及偵查中
    自承有隨地撿起螺絲起子，把車子車窗玻璃撬開竊盜，即構
    成加重竊盜犯行，被告上訴辯稱系爭螺絲起子非其所有云云
    ，仍無解於罪責。另被告聲請調查案發現場之錄影帶一節，
    惟查，被告並未釋明是否有現場錄影帶存在，被告空言請求
    調查，已屬無據，且依上開事證，被告犯行已堪認定，亦認
    無調查必要。
    綜上所述，本件事證明確，被告持螺絲起子為竊盜犯行堪以
    認定。
參、論罪部分
    查被告乙○○行竊所用之螺絲起子1支，係為金屬製品，質
    地堅硬尖銳，客觀上具有危險性，足對人之生命、身體構成
    威脅，堪認可供兇器使用，是核被告所為，係犯刑法第321
    條第1項第3款之攜帶兇器竊盜罪。又查被告前於(1)94年間因
    施用毒品案件，經原審法院以94年度訴字第891號判處有期
    徒刑1年2月確定；(2)又於同年間因施用毒品案件，經原審法
    院以94年度訴字第2408號判處有期徒刑1年4月確定；(3)再於
    同年間因竊盜案件，經原審法院以94年度簡字第4923號判處
    拘役50日；(4)復於同年間因搶奪案件，經原審法院以95年度
    訴字第1876號判處有期徒刑1年確定；上開4罪均經原審法院
    以96年度聲減字第1467號裁定各減其刑期二分之一，並就(2)
    (4)罪定應執行有期徒刑1年確定，而與(1)(3)罪接續執行，嗣
    於96 年11月23日執行完畢出監，此有本院被告前案紀錄表1
    份在卷可按，其受有期徒刑執行完畢，於5年以內故意再犯
    本件最重本刑為有期徒刑以上之罪，為累犯，應依刑法第47
    條第1項之規定，加重其刑。
肆、原審適用上開規定，並審酌被告為國中畢業之智識程度，有
    多次毒品、竊盜等前科，有卷附本院被告前案紀錄表可稽，
    素行非佳，正值壯年，竟不思正途賺取生活費用，反竊取他
    人財物，惡性非輕，危害他人財產安全，犯後態度及所竊財
    物之價值等一切情狀，量處有期徒刑10月。並敘明扣案之螺
    絲起子1支，雖係被告持以竊盜之工具，惟係被告撿拾之物
    ，並非為被告所有，業據被告於偵查中供明在卷（見97年度
    偵字第32209號卷第34頁），不併予宣告沒收。原審認事用
    法，核無違誤，量刑亦屬妥適，被告上訴仍否認攜帶凶器一
    節，為不足採，上訴無理由，應予駁回。
據上論斷，應依刑事訴訟法第368條，判決如主文。
本案經檢察官林秀濤到庭執行職務。
中    華    民    國    98    年    6     月    18    日
                  刑事第六庭審判長法  官  林堭儀
                                  法  官  張明松
                                  法  官  吳淑惠
以上正本證明與原本無異。
不得上訴。
                                  書記官  陳雅加
中    華    民    國    98    年    6     月    23    日
附錄：本案論罪科刑法條全文
刑法第321條（加重竊盜罪）
犯竊盜罪而有左列情形之一者，處6 月以上、5 年以下有期徒刑
：
一、於夜間侵入住宅或有人居住之建築物、船艦或隱匿其內而犯
    之者。
二、毀越門扇、牆垣或其他安全設備而犯之者。
三、攜帶兇器而犯之者。
四、結夥三人以上而犯之者。
五、乘火災、水災或其他災害之際而犯之者。
六、在車站或埠頭而犯之者。
前項之未遂犯罰之。


司法院資訊處製作；財團法人民間司法改革基金會備份。
